臺灣高等法院刑事裁定
111年度毒抗字第191號
抗  告  人  
即  被  告  張楊宗



上列抗告人因違反毒品危害防制條例案件，不服臺灣新北地方法
院中華民國111年1月25日裁定（111年度毒聲字第94號），提起
抗告，本院裁定如下：
    主  文
抗告駁回。
    理  由
一、原裁定意旨略以：
　㈠被告基於施用第二級毒品犯意，於民國108年10月30日下午6
    時許，在其新北市○○區○○路0段00巷0號7樓居所，以將甲基
    安非他命置於玻璃球內燒烤後吸食煙霧之方式，施用第二級
    毒品甲基安非他命1次；另於108年10月31日凌晨1時30分許
    為警採尿時起回溯72小時內某時許，在不詳地點，以不詳方
    式，施用第二級毒品大麻1次。嗣於108年10月31日凌晨1時
    許，在桃園市○○區○○路000巷00號對面停車場，因形跡可疑
    ，為警攔查，並於31日凌晨1時30分許，經警徵得其同意後
    採尿送驗，鑑驗結果呈安非他命、甲基安非他命、大麻代謝
    物陽性反應。
  ㈡被告基於施用第二級毒品犯意，於109年4月26日凌晨0時許，
    在新北市新莊區某友人住處，以將甲基安非他命置於玻璃球
    內燒烤後吸食煙霧之方式，施用第二級毒品甲基安非他命1
    次。嗣於109年4月28日晚上9時50分許，在新北市○○區○○路0
    0號7樓732號房內，因另案經警查獲，並於翌（29）日凌晨1
    時35分許，經警徵得其同意後採尿送驗，鑑驗結果呈安非他
    命、甲基安非他命陽性反應。
　㈢被告對於上開施用第二級毒品等情，業據其於偵查時坦承不
    諱，足認其任意性自白與事實相符，確有前揭施用毒品行為
    ，堪以認定。被告前未曾因施用毒品案件而受觀察、勒戒處
    分，又檢察官對其本件施用第二級毒品甲基安非他命犯行，
    經裁量後聲請原審裁定令入勒戒處所施以觀察、勒戒，核屬
    裁量權之適法行使，於法並無不合，應予准許。爰依毒品危
    害防制條例第20條第1項，觀察勒戒處分執行條例第3條第1
    項規定，裁定應送勒戒處所觀察、勒戒等語。
二、抗告意旨略以：
　　被告前涉運輸毒品罪嫌遭原審以110年度聲羈字第402號裁定
    自110年10月30日起執行羈押2月，並禁止接見、通信，嗣起
    訴後移審原審法院（110年度重訴字第34號）並於110年12月
    28日獲釋，其於該期間內實無接觸毒品之可能，不曾施用毒
    品形同戒治，似可折抵戒治期間，請撤銷原裁定，准予戒癮
    治療云云。
三、按被告行為後，毒品危害防制條例第20、23、24條等有關施
    用毒品之處遇方式、訴追條件等規定均經修正，並增訂同條
    例第35條之1，明定上開條文施行前犯該條例第10條之罪者
    ，不論偵查或審判中之案件，均應依修正後規定處理，俾落
    實其刑事政策變革之意旨。而犯毒品危害防制條例第10條之
    罪者，檢察官應聲請法院裁定，或少年法院（地方法院少年
    法庭）應先裁定，令被告或少年入勒戒處所觀察、勒戒，其
    期間不得逾2月，毒品危害防制條例第20條第1項定有明文。
    次按毒品危害防制條例第24條第1項規定，採行觀察、勒戒
    與緩起訴並行之雙軌模式，賦與檢察官依職權裁量行使，檢
    察官是否給予施用毒品者為附命完成戒癮治療或其他條件之
    緩起訴處分，自得本於毒品危害防制條例第24條之規定及立
    法目的，依行政院所頒「毒品戒癮治療實施辦法及完成治療
    認定標準」，選擇實施對象、內容、方式與執行之醫療機構
    ，妥為斟酌、裁量，始予決定，而其裁量結果如認適於為緩
    起訴處分者，應於緩起訴處分中說明其判斷依據，如認為應
    向法院聲請觀察、勒戒者，則係適用原則而非例外，法院原
    則上應予尊重，僅就其認定事實有誤、違背法令，或其裁量
    有重大明顯瑕疵等為審查（最高法院103年度台上字第2464
    號判決意旨參照）。且毒品危害防制條例觀察、勒戒之規定
    ，係對施用毒品成癮者所為之積極矯治措施之保安處分，目
    的在斷絕施用毒品者對毒品之依賴，屬強制規定，除經檢察
    官審酌個案情形，依同條例第24條第1項為緩起訴處分，可
    排除觀察、勒戒之適用外，即應向法院聲請裁定將被告送勒
    戒處所觀察、勒戒，非謂被告不具有「毒品戒癮治療實施辦
    法及完成治療認定標準」所定不適合為戒癮治療之事由存在
    ，檢察官即應為附命完成戒癮治療或其他條件之緩起訴處分
    ，此不待言。
四、經查：
  ㈠抗告人即被告甲○○對於上開施用毒品犯行坦承不諱（見108年
    度毒偵字第6230號卷【下稱毒偵6230卷】第13-14、64頁，1
    09年度毒偵字第4713號卷【下稱毒偵4713卷】第4-5頁），
    且其為警所採集之尿液，經以EIA酵素免疫分析法進行初步
    檢驗，並以GC/MS氣相層析質譜儀法、LC/MS/MS液相層析串
    聯質譜儀法進行確認檢驗之結果，確呈安非他命、甲基安非
    他命、大麻代謝物反應等情，有桃園市政府警察局被採尿人
    尿液暨毒品真實姓名與編號對照表（尿液編號：108偵-1462
    ）、尿液採證同意書、新北市政府警察局受採集尿液檢體人
    姓名及檢體編號對照表（檢體編號：C0000000）及台灣檢驗
    科技股份有限公司濫用藥物檢驗報告（檢體編號：108偵-14
    62、C0000000）等件附卷可稽（見毒偵6230卷第35、67頁，
    毒偵4713卷第7-9頁），足徵抗告人自白確與事實相符，其
    施用毒品犯行至為明確。
  ㈡抗告人為本次犯行前，未曾經法院裁定令入勒戒或戒治處所
    施以觀察勒戒或強制戒治之機構內處遇一情，有本院被告前
    案紀錄表在卷足憑（見本院卷第17-20頁）。抗告人縱曾因
    涉犯他案遭羈押2月，然羈押係為確保日後審判或執行程序
    順利進行，與觀察、勒戒或強制戒治在於幫助施用毒品之人
    矯正毒癮之立法目的並不相同，無從相互替代，其任意解釋
    法律謂羈押期間抵戒治期間云云，不值憑採。
　㈢被告既於本案施用毒品前，未曾經法院裁定送觀察、勒戒或
    強制戒治，本件即應先予觀察、勒戒或強制戒治，檢察官因
    而所為聲請觀察勒戒之裁量，自屬職權之適法行使，不能認
    有違背法令、事實認定有誤或裁量有重大明顯瑕疵之情事。
    何況附命完成戒癮治療之緩起訴處分乃專屬於檢察官之權限
    ，非法院所能審究。從而，原審准許檢察官之聲請，依修正
    後毒品危害防制條例第20條第1項規定，裁定被告應送勒戒
    處所觀察、勒戒，並無違誤，抗告人猶執前詞提起本件抗告
    ，為無理由，應予駁回。
五、據上論結，應依刑事訴訟法第412條，裁定如主文。
中　　華　　民　　國　　111 　年　　3 　　月　　31　　日
                  刑事第二十三庭審判長法　官  許永煌
                                      法　官  雷淑雯
                                      法　官  吳定亞
以上正本證明與原本無異。
不得再抗告。
                                      書記官  郭侑靜
中　　華　　民　　國　　111 　年　　4 　　月　　6 　　日